【裁判字號】    98,交聲,729
【裁判日期】    980629
【裁判案由】    交管條例聲異
【裁判全文】
臺灣板橋地方法院交通事件裁定         98年度交聲字第729號
原處分機關  交通部公路總局臺北區監理所板橋監理站
異  議  人
即受處分人  甲○○
                      樓之2
上列受處分人因違反道路交通管理處罰條例事件，對於交通部公
路總局臺北區監理所板橋監理站中華民國98年3 月12日所為之處
分（原處分案號：板監裁字第裁41-C00000000號），聲明異議，
本院裁定如下：
    主  文
異議駁回。
    理  由
一、按道路交通管理處罰條例所稱之汽車，包括機器腳踏車，道
    路交通管理處罰條例第3 條第8 款已有明定。次按汽車駕駛
    人，行經有燈光號誌管制之交岔路口闖紅燈者，處新臺幣（
    下同）一千八百元以上五千四百元以下罰鍰；又汽車駕駛人
    駕駛汽車違反道路交通管理處罰條例第53條規定者，除應依
    該條所規定之罰鍰處罰外，並予記違規點數三點，道路交通
    管理處罰條例第53條第1 項、第63條第1 項第3 款分別定有
    明文。
二、本件異議人即受處分人甲○○於民國98年2 月3 日晚上9 時
    34分許，騎乘車牌號碼HW7-185 號重型機車，途經臺北縣永
    和市○○路○ 段352 巷與環河西路設置有燈光號誌管制之交
    岔路口時，因紅燈迴轉，而為臺北縣政府警察局永和分局新
    生派出所警員乙○○以受處分人騎乘機車有違反前揭道路交
    通管理處罰條例第53條第1 項規定之行為，當場攔停製單舉
    發，受處分人收受舉發單後，於應到案日期前向原處分機關
    提出陳述，經原處分機關函請舉發機關調查結果，仍認受處
    分人有上述違規行為，原處分機關乃依道路交通管理處罰條
    例第53條第1 項、第63條第1 項第3 款（裁決書漏引第1 項
    第3 款，應予補正）、違反道路交通管理事件統一裁罰基準
    表之規定，於98年3 月12日裁處受處分人罰鍰一千八百元，
    並記違規點數三點。
三、訊據受處分人甲○○並不否認有於上揭時、地，因其行向燈
    光號誌為紅燈時並未停等而仍迴轉行駛之事實，惟矢口否認
    有何闖紅燈之違規行為，辯稱：闖紅燈不等於紅燈右轉，準
    此，闖紅燈也不等於紅燈迴轉，倘欲將紅燈迴轉視為闖紅燈
    處罰，應於法律明定；伊遭舉發地點為Ｔ字型路口，車流量
    大，於綠燈時迴轉是極為危險的行為，況且假設應於綠燈左
    轉或迴轉，該處並無綠燈左轉號誌或標示，亦無機車待轉區
    ○○○○路環境和空間是否合理？又警察只舉發機車騎士，
    未處罰開車者，基於執行方便，選擇性執法，違反公平原則
    ，而且該路段每逢晚間，路邊滿滿違規停車，極易妨害其他
    車輛行駛，警方只看到伊之行車情事，卻未見公正衡平處理
    路邊違規停車，執法心態可議，本件在適法性、正當性及程
    序上均有諸多違誤，伊只想請執法單位說明，在該路口伊該
    如何回到伊的住處云云。然查，臺北縣永和市○○路○ 段35
    2 巷與環河西路交岔路口設置有燈光號誌管制一節，受處分
    人亦所是認，並提出照片九幀為證，已可認定。又受處分人
    騎乘機車於前揭時地違規闖紅燈而經警舉發等情，業據證人
    即目睹受處分人騎乘機車違規行駛之警員乙○○於本院98年
    5 月12日調查時，以具結擔保其供述之真實性，並在負擔偽
    證罪之處罰心理下證稱：伊當時是從臺北縣永和市○○路○
    ○ 段）352 巷欲轉往環河西路執行勤務，看到受處分人從環
    河西路往中和方向行駛，在遇到紅燈就直接往永和方向迴轉
    ，伊親眼看到後就當場攔下舉發；伊平常值勤也常會經過該
    路口，伊等會找空檔，待綠燈的時侯來迴轉，該路口並沒有
    兩段式左轉的標誌及標線，所以只能遵照號誌，在對向車道
    有空檔的時侯來左轉或迴轉，並沒有像受處分人所說無法找
    到任何空隙迴轉的情形，伊目睹受處分人左轉迴轉時其行向
    燈號是紅燈，絕對沒有誤判的可能等語。按證人乙○○乃為
    原處分機關所認定受處分人有前開騎乘機車違規行為之原證
    人，其並到庭在本院法官面前以言詞供述本件訴訟上之待證
    事實–即受處分人有前開違規事實，本院由其上述證述已得
    有受處分人確有上開違規行為之心證，且於本件卷存證據資
    料內並無任何積極證據足以證明證人乙○○上開證詞係屬虛
    偽，亦無足以令人顯信乙○○之證述為不可採之品性證據或
    前科證據存在，本院自不得僅以證人係本件製單舉發之員警
    而全盤抹煞其在訴訟上所具有之原證人資格，而受處分人復
    無舉出或聲請本院調查任何對其有利之證據，以使本院對證
    人所供述受處分人違規之行為產生任何合理之懷疑。又受處
    分人雖另以該路口倘於綠燈時始為左轉或迴轉，會有很大的
    危險性云云置辯，惟觀諸證人乙○○提出附卷之現場照片顯
    示，該中山路1 段352 巷係雙向車道，沿該巷道行近路口之
    汽車，在其行向綠燈之時即可繼續前行進入路口後經左、右
    轉，受處分人無視自己因違反燈光號誌指示而行駛之行為已
    侵擾其他行向用路人之路權，仍持上開情詞為辯，顯無可採
    。再者證人乙○○亦就行車至該路口時之正確行進方式證述
    明確，已如前述，顯不足認「闖紅燈」係任何駕駛人不得不
    然之選項。況且只要於燈光號誌為紅燈顯示時仍行車通過停
    止線後進入路口範圍，即屬闖紅燈之違規，並不論係紅燈直
    行、左轉、右轉或迴轉等情，故紅燈右轉原亦屬闖紅燈之類
    型，只因立法上之考量，而另定道路交通管理處罰條例第53
    條第2 項處以較輕之罰則，異議理由逕以闖紅燈不等於紅燈
    迴轉，倘要處罰紅燈迴轉應另予明定云云置辯，容有誤解。
    末者，本件受處分人既有上開違規情事，縱同時地另有他人
    也有相同之交通違反而未經警方舉發，亦係另一問題，究無
    從以此而能卸免罰責，其理至明，從而受處分人前開所辯，
    均難認為可採，本件事證明確，受處分人有上述違規行為洵
    堪認定。
四、綜上所述，受處分人確有騎乘機車在上開時地行經有燈光號
    誌管制之交岔路口闖紅燈之違規行為，是以原處分機關依道
    路交通管理處罰條例第53條第1 項、第63條第1 項第3 款、
    違反道路交通管理事件統一裁罰基準表之規定，裁處受處分
    人罰鍰一千八百元，並記違規點數三點，核無違誤，本件受
    處分人之異議為無理由，自應將其異議駁回。
據上論斷，應依道路交通案件處理辦法第19條，裁定如主文。
中    華    民    國    98    年    6     月    29    日
                    交通法庭    法  官  張江澤
以上正本證明與原本無異。
如不服本裁定，應於送達後5日內，向本院提出抗告狀。
                                書記官  梁宜庭
中    華    民    國    98    年    6     月    29    日


司法院資訊處製作；財團法人民間司法改革基金會備份。
